【裁判字號】    98,易,1823
【裁判日期】    980928
【裁判案由】    業務過失傷害
【裁判全文】
臺灣臺北地方法院刑事判決              98年度易字第1823號
公  訴  人  臺灣臺北地方法院檢察署檢察官
被      告  丁○○
選任辯護人  胡文英律師
上列被告因業務過失傷害案件，經檢察官提起公訴（98年度偵字
第12322 號），本院判決如下：
    主  文
丁○○從事業務之人，因業務上之過失傷害人，處有期徒刑肆月
，如易科罰金，以新臺幣壹仟元折算壹日。
    事  實
一、丁○○為逸軒園藝社業務之實際負責人，平日即負責逸軒園
    藝社承攬工作之現場指揮調度，為從事業務之人。緣逸軒園
    藝社因承攬臺北縣政府新店市公所之臺北縣新店市○○街路
    樹剪除枝葉作業，丁○○明知雇主具防止有墜落、崩塌之虞
    之作業場所所引起危害之義務，對於高度2 公尺以上之高處
    作業，勞工有墜落之虞者，應使勞工確實使用安全帶、安全
    帽及其他必要之防護具，竟於民國97年9 月6 日上午10時許
    ，在臺北縣新店市○○街與安康路口，進行高空剪除路樹枝
    葉作業時，未設置任何防止墜落、崩塌等必要安全措施，即
    貿然指示逸軒園藝社員工丙○○登上安民街路樹旁民房三樓
    水泥平台進行拖曳枝葉工作，適丙○○亦未聽指示，擅自至
    水泥平台後方之石綿瓦處拖曳枝葉，不慎踏破石綿瓦而直接
    墜落至地面，因而受有右足踝足跟骨粉碎性骨折、第四腰椎
    壓迫性骨折、右側足踝骨折、左側胸部挫傷、四肢多處挫傷
    、臉部擦傷及生殖器等多處受傷等傷害。
二、案經丙○○訴由臺灣臺北地方法院檢察署檢察官偵查起訴。
    理  由
一、按被告以外之人於審判外之言詞或書面陳述，除法律有規定
    者外，不得作為證據，刑事訴訟外第159 條第1 項定有明文
    。查天主教耕莘醫院診斷證明書2 紙，雖為被告以外之人於
    審判外之陳述，惟此係從事醫療業務之天主教耕莘醫院人員
    因從事業務過程所須製作之紀錄文書，依刑事訴訟法第159
    條之4 第2 款規定，有證據能力，合先敘明。
二、訊據被告丁○○固不否認其為逸軒園藝社之實際負責人而有
    指揮調度現場員工之權利及義務，且告訴人丙○○有於逸軒
    園藝社承攬之安民街路樹剪除工程作業過程中墜落受傷等事
    實，惟矢口否認有何過失犯行，辯稱：伊只有指示丙○○到
    水泥平台，伊發現屋頂是石綿瓦後，就有要丙○○下來，是
    丙○○擅自跑到石綿瓦那裡才會墜落，伊應該沒有過失云云
    。經查：
（一）有關告訴人確係依被告指示而登上路樹旁民房之水泥平台
      負責拖曳鋸斷之枝葉等事實，業據被告供稱：伊只有指示
      告訴人去水泥平台等語在卷（本院卷第79頁），且經證人
      即逸軒園藝社員工甲○○到庭證稱：伊當天是在吊車上負
      責鋸樹枝，丙○○是負責在屋頂上把樹枝丟到地面等語（
      本院卷第42頁）、證人即逸軒園藝社員工乙○○證稱：伊
      當天是負責疊樹枝，丙○○是負責拖樹枝，大部分是從平
      台那裡把樹枝拖下來，石綿瓦那裡也有樹枝，有時也要去
      石綿瓦那裡拖，當時他下來時，老闆有告訴他，石綿瓦那
      裡不要拖，平台那裡要拖等語在卷（本院卷第43-46 頁）
      。
（二）按雇主應有符合標準之防止有墜落、崩塌等之虞之作業場
      所引起之危害之必要安全衛生設備，勞工安全衛生法第5
      條第1 項第5 款定有明文。次按雇主對於在高度2 公尺以
      上之高處作業，勞工有墜落之虞者，應使勞工確實使用安
      全帶、安全帽及其他必要之防護具。但經雇主採安全網等
      措施者，不在此限，勞工安全衛生設施規則第281 條第1
      項亦有明文。本案告訴人係在未有任何防止墜落之安全設
      施下，即在2 公尺以上之三樓屋頂平台進行逸軒園藝社之
      樹枝剪除作業，並於作業中墜地受有右足踝足跟骨粉碎性
      骨折、第四腰椎壓迫性骨折、右側足踝骨折、左側胸部挫
      傷、四肢多處挫傷、臉部擦傷及生殖器等多處受傷之傷害
      等事實，業據被告供述在卷（他字卷第19頁），且經證人
      甲○○及證人即告訴人丙○○證述：現場沒有任何安全設
      施等語在卷（本院卷第39頁、第62頁），復有現場照片4
      幀及診斷證明書（他字卷第5-6 頁、第7-8 頁）附卷可稽
      。被告為負責高空樹枝剪除作業現場指揮調度之人，自應
      負責設置防止勞工墜落之相關設施。而依被告能力及當時
      情形，又無不能注意之情事，被告卻於無不能注意之情事
      下，未設置任何防止墜落設施，即使告訴人登高作業，其
      之行為自有過失。雖告訴人亦有違反被告告誡而擅自前至
      石綿瓦處拖曳樹枝之行為，然若被告確有提供防止墜落之
      安全帶、安全帽及其他必要之防護具，並使告訴人確實使
      用，自可避免本案告訴人因從事本次作業而失足直接墜落
      地面受有前開傷勢，堪認被告之過失行為與告訴人所受傷
      害間有相當因果關係。告訴人本身之過失行為，僅為被告
      量刑時之依據，尚不得以此免除被告之過失罪責。
（三）辯護人雖以證人甲○○、乙○○二人證稱：有聽到老闆（
      即被告）要丙○○下來等語，為被告辯護認係告訴人違反
      工作指示而發生本案，被告並無任何過失云云。然查，依
      工地現場照片以觀，該路樹枝葉大多在隔壁民房屋頂（包
      括水泥平台及石綿瓦）上方，而非在安民街道路上，可知
      若無他人在隔壁民房屋頂（包括水泥平台及石綿瓦）配合
      拖曳經由電鋸剪除之枝葉，逸軒園藝社自是無法完成該次
      承攬工程。而證人乙○○則明確證稱：老闆（即被告）有
      告訴丙○○不要拖石綿瓦那裡，平台那裡要拖等語在卷（
      本院卷第45頁反面），已初見告訴人當天確有受被告指示
      應在水泥平台上拖拉鋸落之枝葉。再者，證人甲○○亦證
      稱：伊大概鋸了半小時的樹枝，丙○○也差不多在上面待
      了半個小時，伊只有負責在吊車上鋸樹枝，不能拉樹枝，
      伊一個人沒有辦法作業等語在卷（本院卷第41 -43頁），
      足見逸軒園藝社該次承攬工程非但須有告訴人在屋頂上之
      配合始能完成，且可見告訴人確有在屋頂上作業相當之時
      間。從而，綜觀被告供述及證人甲○○與乙○○之全部證
      詞，堪認被告僅係告誡告訴人不得前往石綿瓦處拖拉枝葉
      ，而未禁止告訴人登上水泥平台作業，亦無要求告訴人僅
      得於地面工作。是辯護人僅以證人甲○○、乙○○片段證
      詞，即抗辯被告已要求告訴人停止作業而無過失云云，尚
      不足採。
（四）綜上，被告上開辯解均不足採，本案事證明確，被告犯行
      洵堪認定，應依法論科。
三、查被告為逸軒園藝社實際負責人，負責逸軒園藝社承攬本案
    剪除枝葉作業之現場指揮調度，為從事業務之人，其因違反
    勞工安全衛生法相關規定之過失行為，致告訴人受有上開傷
    害，核其所為，係犯刑法第284 條第2 項前段之業務過失傷
    害罪。爰審酌被告未落實設置勞工安全設施，導致本案事故
    發生，造成告訴人受有非輕傷勢，且迄今未全數賠償告訴人
    損害，並飾詞否認，未能確實悔改，行為確有不該，惟念其
    素無前科，且犯後坦承部分事實，並有與告訴人洽談賠償之
    意，尚非全然無悔意，復參酌被告過失程度、告訴人自身過
    失、所受傷勢與公訴人求處有期徒刑5 月等一切情狀，酌情
    量處如主文所示之刑，並諭知易科罰金之折算標準，以資儆
    懲。
據上論斷，應依刑事訴訟法第299 條第1 項前段，刑法第284 條
第2 項前段、第41條第1 項前段，刑法施行法第1 條之1 ，判決
如主文。
本案經檢察官葉惠燕到庭執行職務。
中    華    民    國    98    年    9     月    28    日
                  刑事第七庭  法  官  林勇如
上正本證明與原本無異。
如不服本判決應於收受送達後10日內向本院提出上訴書狀，並應
敘述具體理由；其未敘述上訴理由者，應於上訴期間屆滿後20日
內向本院補提理由書（均須按他造當事人之人數附繕本）「切勿
逕送上級法院」。告訴人或被害人如對於本判決不服者，應具備
理由請求檢察官上訴，其上訴期間之計算係以檢察官收受判決正
本之日期為準。
                              書記官  葉潔如
中    華    民    國    98    年    9     月    28    日
附錄本案論罪科刑所犯法條全文
刑法第284 條
因過失傷害人者，處6 月以下有期徒刑、拘役或5 百元以下罰金
，致重傷者，處1 年以下有期徒刑、拘役或5 百元以下罰金。
從事業務之人，因業務上之過失傷害人者，處1 年以下有期徒刑
、拘役或1 千元以下罰金，致重傷者，處3 年以下有期徒刑、拘
役或2 千元以下罰金。


司法院資訊處製作；財團法人民間司法改革基金會備份。
